臺灣臺北地方法院刑事判決　　　　　　　96年度易字第1896號
公　訴　人　臺灣臺北地方法院檢察署檢察官
被　　　告　乙○○
上列被告因誣告案件，經檢察官提起公訴（96年度偵緝字第1608號）
，本院判決如下：
    主  文
乙○○未指定犯人，而向該管公務員誣告犯罪，處拘役伍拾日，
如易科罰金，以新臺幣壹仟元折算壹日，減為拘役貳拾伍日，如
易科罰金，以新臺幣壹仟元折算壹日。
    事  實
一、乙○○明知其所有之車牌號碼6296-EJ號自用小客車，因其
    未正常繳納中國信託商業銀行仁愛分行（下稱中國信託銀行
    ）之借款債務，而遭中國信託銀行於民國95年9月21日6時許
    ，依約拖吊至臺北縣五股鄉○○路○段133之2號信昇汽車股
    份有限公司之保管場內代為保管，而中國信託銀行員工丙○
    ○、受託執行拖吊作業之21世紀股份有限公司員工甲○○亦
    分別於同日以電話與乙○○連繫取車、繳款事宜，並告知乙
    ○○上開保管場之位置，惟乙○○仍基於誣告之犯意，於95
    年9月22日21時30分許，至臺北市政府警察局中正第一分局
    介壽路派出所報案，誣告未指定犯人涉犯竊盜罪嫌。嗣於翌
    日2時許，始以電話通知臺北市政府警察局中正第一分局介
    壽路派出所之承辦人員上開車輛業經尋獲，嗣經警方至臺北
    縣五股鄉○○路○段133之2號保管場內採證並訊問相關人員
    ，因而知悉上情。
二、案經臺北市政府警察局中正第一分局報告臺灣臺北地方法院
    檢察署檢察官偵查起訴。
    理  由
一、本件被告乙○○對於檢察官起訴書證據清單所提人證、物證
    之證據能力均不加以爭執，則該等證據資料自有證據能力，
    合先敘明。
二、上述事實，業據被告於本院審理時均坦承不諱，核與證人丙
    ○○、甲○○所證述之情節相符（見臺灣臺北地方法院檢察
    署96年度偵字第4457號卷，下稱偵查卷，第18-22、62-63頁
    ），復有21世紀公司員工甲○○拖吊被告之6296-EJ號自用
    小客車前所拍攝之照片2張附卷可稽（見偵查卷第24頁），
    而被告向中國信託銀行借款，並未依約償還等情，亦有車輛
    貸款借據暨約定書、動產抵押設定書、車輛貸款申請書暨客
    戶基本資料表、車輛貸款授信申請書、車新領牌照登記書、
    台北市監理處動產單表交易登記證明書、個人授信變更事項
    專用簽單、汽車貸款授信批覆書、催收日誌、取回車輛委託
    書在卷可考（見偵查卷第27-44頁），又被告係於明知其上
    開自用小客車未失竊之情況下，仍向該管公務員誣告犯罪之
    事實，有介壽路派出所汽機車失竊現場及現場訪查勘查表、
    通聯調閱紀錄查詢單、遠傳電信雙向通聯紀錄、被告與丙○
    ○對話之電話錄音光碟、臺北市政府警察局中正第一分局受
    理各類案件紀錄表、車籍作業系統查詢認可資料、車輛車牌
    失竊作業新增車輛認可資料及被告在95年9月22日21時許在
    臺北市政府警察局中正第一分局介壽路派出所製作之調查筆
    錄（見偵查卷第51-55頁、第67-73頁、第45-48頁、第16-17
    頁、第13-14頁）在卷可資佐證。綜此，由上開證人證詞及
    相關證物等補強證據，足證被告之自白核與事實相符。是
    本件事證明確，被告犯行堪以認定，應予依法論科。
三、核被告所為，係犯刑法第171條第1項之未指定犯人誣告罪。
    而被告於所誣告之案件裁判確定前即自白犯罪，應依刑法第
    172條規定減輕其刑。爰審酌被告具有博士學歷，智識程度
    甚高，卻於明知其上開車輛未失竊之情況下，仍為本案誣告
    犯行，動員警力開啟刑事案件之偵辦，嚴重影響並耗損警力
    之運用，並使他人可能受刑事偵查之危險，顯見危害甚重，
    惟其於本院審理時能坦承犯行，顯有悔意之犯後態度等一切
    情狀，量處如主文所示之刑，並諭知易科罰金之折算標準。
    。又本案被告所犯上開罪名之時間係於96年4月24日之前，
    且無中華民國九十六年罪犯減刑條例所定不得減刑之情形，
    爰依該條例第2條第1項第3款規定減其宣告刑2分之1，並諭
    知易科罰金之折算標準，以示懲儆。
據上論斷，應依刑事訴訟法第284條之1、第299條第1項前段，刑
法第171條第1項、第172條、第41條第1項前段，刑法施行法第1
條之1，中華民國九十六年罪犯減刑條例第2條第1項第3款、第7
條、第9條，判決如主文。
本案經檢察官蕭方舟到庭執行職務。
中　　華　　民　　國　　96　　年　　9 　　月　　26　　日
　　　　　　　　　刑事第十庭    法　官　林柏泓
如不服本判決，應於判決送達後10日內，向本院提出上訴狀。
以上正本證明與原本無異。
　　　　　　　　　　　　　　　　書記官　柯貞如
中　　華　　民　　國　　96　　年　　9 　　月　　26　　日
附錄本件論罪科刑法條全文
附錄法條：
中華民國刑法第171條（未指定犯人誣告罪）
未指定犯人，而向該管公務員誣告犯罪者，處 1 年以下有期徒刑
、拘役或3 百元以下罰金。
未指定犯人，而偽造、變造犯罪證據，或使用偽造、變造之犯罪
證據，致開始刑事訴訟程序者，亦同。
中華民國刑法第172條（偽證、誣告自白減免）
犯第 168 條至第 171 條之罪，於所虛偽陳述或所誣告之案件
，裁判或懲戒處分確定前自白者，減輕或免除其刑。
